【裁判字號】    95,訴,265
【裁判日期】    950529
【裁判案由】    返還價金
【裁判全文】
臺灣桃園地方法院民事判決               95年度訴字第265號
原      告  甲○○
訴訟代理人  李宗益律師
被      告  乙○○
上列當事人間請求返還價金事件，於民國95年5 月15日辯論終結
，本院判決如下：
    主      文
被告應給付原告新台幣柒拾伍萬元，及其中新台幣參拾參萬元自
民國九十二年十月二日起，其餘新台幣肆拾貳萬元自民國九十五
年一月二十八日起，並均至清償日止，按週年利率百分之五計算
之利息。
訴訟費用由被告負擔。
本判決於原告以新台幣貳拾伍萬元供擔保後，得假執行。
    事實及理由
壹、本件原告經合法通知，未於最後言詞辯論期日到場，核無民
    事訴訟法第386 條各款所列情形，爰依被告聲請，由其一造
    辯論而為判決。
貳、原告主張兩造於民國92年10月1 日簽訂訂購合約書，約定原
    告以新台幣（下同）850,000 元，向被告訂購車型APRILI A
    RSV1000 Mille R 、車身號碼：ZD4RＺ000000000000 之重型
    機車乙輛（下稱系爭機車），原告並於當日交付330,000 元
    ，嗣匯款420,000 元予被告，被告即將系爭機車交由原告保
    管，惟被告遲未使系爭機車通過財團法人車輛研究測試中心
    （下稱車測中心）檢測並領得行車牌照，系爭機車具有無法
    合法於道路上騎乘之通常效用瑕疵，且系爭機車經2 年仍無
    法通過檢測，該瑕疵顯不能補正，經原告屢次催促，被告迄
    未履行其義務，原告乃於94年12月23日函知被告，依民法第
    359 條前段規定解除兩造間之買賣契約，被告自應返還伊已
    受領之價金750,000 元，及自受領時起按法定週年利率5 ％
    計算之利息，為此爰依民法第259 條第2 款規定提起本件訴
    訟等語。並聲明：除假執行之擔保金額外，如主文所示。
參、被告則以伊將系爭機車交付原告後，除驗車時間外，均由原
    告使用系爭機車，且已請領3 次臨時牌供原告使用，系爭機
    車已變成中古車，又系爭機車僅剩環保署之噪音測試尚未通
    過，等環保署通知下來後，大約再過1 個月就可以完成檢測
    ，將可以領牌，原告請求伊返還全部價金並不合理，應讓被
    告繼續辦理系爭機車領牌手續或讓原告換車等語資為抗辯，
    並聲明駁回原告之訴。
肆、原告主張兩造於92年10月1 日簽訂訂購合約書，約定原告以
    850,000 元向被告購買系爭機車，原告已於簽約日給付330,
    000 元，嗣匯款400,000 元，共給付被告750,000 元，被告
    並將系爭機車交付原告保管，惟系爭機車迄未通過車測中心
    檢測及領得行車牌照，經原告屢次催促被告履行而無效果之
    事實，業據原告提出與其所述相符之訂購合約書、高林國際
    商務法律事務所函各1 件為證，復經被告自承屬實，原告此
    部分主張之事實，堪信為真實。
伍、原告又主張：系爭機車具有未能合法於道路上騎乘之瑕疵，
    其已依民法第359 條前段規定解除系爭買賣契約等語，被告
    雖辯稱：系爭機車已成中古車，且環保署通知下來後，約再
    1 個月就可完成檢測及領牌，原告請求伊返還全部價金並不
    合理，應讓伊繼續辦理系爭機車之領牌手續或讓原告換車云
    云。惟查：
一、按物之出賣人，對於買受人應擔保其物依第372 條之規定危
    險移轉於買受人時，無滅失或減少其價值之瑕疵，亦無滅失
    或減少其通常效用，或契約預定效用之瑕疵。民法第354 條
    第1 項前段定有明文。次按所謂物之瑕疵，係指存在於物之
    缺點而言，凡依通常交易觀念，或依當事人之約定，認為物
    應具備之價值、效用或品質而不具備者，即為物有瑕疵，最
    高法院73年度台上字第1173號判例意旨參照。經查兩造已於
    系爭訂購合約書附加條款之備註項中約定：「已於92年10月
    1 日交車（但尚未領牌驗車），本車於93年9 月30日若未通
    過車測中心全部檢驗項目，則可要求甲方（即被告）退換另
    行全新車種，甲方不得異議，且要退還差價。」等語，有訂
    購合約書在卷可稽，可知兩造已約定被告負有使系爭機車通
    過車測中心檢驗並領取機車牌照之從給付義務，此應為達成
    系爭機車買賣契約目的之必要條件，堪認原告係以向被告購
    買能合法行駛於道路上之機車為目的，而與被告訂立系爭買
    賣契約，則系爭機車如未能通過車測中心所有檢測項目以申
    辦行車執照及牌照，即欠缺兩造約定系爭機車應具備之預定
    效用之瑕疵。又查被告已自承系爭機車現尚有噪音測試未能
    通過檢測，需待環保署通知下來後，大概再1 個月就可以領
    牌等語（見本院95年4 月10日言詞辯論筆錄），足見系爭機
    車仍具有未能通過車測中心檢驗合格以申領行車執照及牌照
    之兩造預定效用之瑕疵，則被告雖提出車測中心對系爭機車
    之污染檢測報告，及財團法人工業技術研究院機械工業研究
    所通知系爭機車經車型測試符合耗能標準之函文各1 件，尚
    難認系爭機車業已通過車測中心之噪音檢測項目，上開書證
    自均難為有利於被告之認定，是被告自應就系爭機車欠缺兩
    造上開預定效用之瑕疵負擔保責任，原告此部分之主張，要
    屬有據。
二、次按買賣因物有瑕疵，而出賣人依前5 條之規定，應負擔保
    之責者，買受人得解除其契約，或請求減少其價金。但依情
    形，解除契約顯失公平者，買受人僅得請求減少價金。民法
    第359 條定有明文。經查被告就系爭機車欠缺兩造預定效用
    之瑕疵既應負瑕疵擔保責任，而被告已自承：一輛車僅得申
    請3 次臨時牌，每次得使用5 天等語（見本院95年4 月10日
    言詞辯論筆錄），則被告將系爭機車交付原告後，雖除驗車
    時間外，均由原告占有長達2 年餘，然原告實際得使用系爭
    機車行駛於道路上之時間僅有15日，其所受利益顯為輕微，
    且系爭機車未能通過檢測及申領行車牌照乃可歸責於被告，
    被告遲未修補該項瑕疵，因此造成系爭機車變舊之不利益，
    自應由被告負擔，始為合理，堪認原告主張解除系爭買賣契
    約，並無顯失公平之情形。又兩造於系爭訂購合約書備註項
    中雖有系爭機車未能通過檢測時，原告得要求被告換車之約
    定，惟此項約定乃屬原告之權利，且未排除兩造對前開民法
    有關瑕疵擔保責任規定之適用，原告自有權選擇行使其換車
    權或對被告主張民法上物之瑕疵擔保責任，非被告所能置喙
    。再者被告既應負責將系爭機車送交車測中心檢測及申領行
    車牌照，則系爭機車是否具有欠缺兩造契約預定效用之瑕疵
    ，被告當知悉甚詳，且非原告依通常程序檢查所能知悉，原
    告自無依民法第356 條規定通知被告系爭機車瑕疵之義務。
    是被告以系爭機車已成中古車，且僅餘噪音測試尚未通過為
    由，辯稱原告請求伊返還全部價金並不合理，應讓被告繼續
    辦理領牌手續或讓原告換車云云，均無可取，原告依前開規
    定解除系爭買賣契約，要屬有據。再查原告催告被告履行使
    系爭機車通過車測中心檢測並領得行車牌照之義務無效果後
    ，已委請律師於94年12月23日代為發函通知被告解除系爭買
    賣契約，被告並已收受該解約意思表示之律師函乙節，亦經
    被告自認屬實，則兩造間之系爭買賣契約業因原告行使解除
    權而溯及失效，應堪認定。
陸、再按契約解除時，當事人雙方回復原狀之義務，除法律另有
    規定或契約另有訂定外，受領之給付為金錢者，應附加自受
    領時起之利息償還之。民法第259 條第2 款亦有明文。經查
    系爭買賣契約既經原告合法解除，且被告係於92年10月1 日
    收到原告交付之330,000 元，總計原告已給付被告之價金共
    750,000 元，有如前述，從而原告依據民法前開規定契約解
    除回復原狀所生之請求權，請求被告返還已受領系爭機車價
    金750,000 元，及其中330,000 元自92年10月2 日起，其餘
    420,000 元自本院支付命令送達被告之翌日即95年1 月28日
    起，並均至清償日止，按週年利率5 ％計算之法定利息，為
    有理由，應予准許。
柒、原告陳明願供擔保，請准宣告假執行，經核合於法律規定，
    爰酌定相當擔保金額，併准許之。
捌、本件事證已臻明確，兩造其餘攻擊防禦方法及陳述均不足以
    影響本判決結果，爰不一一論述，併此說明。
據上論結，本件原告之訴為有理由，依民事訴訟法第385 條第1
項前段、第78條、第390 條第2 項，判決如主文。
中    華    民    國    95    年    5    月    29    日
                  民事第三庭    法  官  林雯娟
以上正本係照原本作成
如對本判決上訴，須於判決送達後20日內向本院提出上訴狀
中    華    民    國    95    年    5     月    29    日
                                書記官  簡維萍


司法院資訊處製作；財團法人民間司法改革基金會備份。
